臺灣士林地方法院交通事件裁定　　　　　　　　　　　九十三年度交聲字第五五號
　　原處分機關　臺北巿交通事件裁決所
　　異　議　人
　　即受處分人　甲○○
右列異議人即受處分人因其違反道路交通管理處罰條例案件，對於台北市交通事件裁
決所九十三年一月九日所為之處分（原處分案號：北市裁三字第駕裁二二─ＡＢＺ三
九一九八一、ＡＢＺ三九一九八二號），聲明異議，本院裁定如左：
    主  文
原處分撤銷。
王伯惟汽車駕駛人，行經有燈號管制之交岔路口闖紅燈，處罰鍰新台幣壹仟捌佰元，
記違規點數三點。又汽車駕駛人，駕駛汽車有違反道路交通管理處罰條例之行為，經
交通勤務警察制止時，拒絕停車接受稽查而逃逸，處罰鍰新台幣參仟元，記違規點數
一點。
    理  由
一、按道路交通管理處罰條例所稱之汽車，依該條例第三條第八款規定包括機器腳踏
    車。又汽車駕駛人行經有燈光號誌管制之交岔路口闖紅燈者，處新臺幣（下同）
    一千八百元以上五千四百元以下罰鍰，並記違規點數三點；汽車駕駛人，駕駛汽
    車有違反道路交通管理處罰條例之行為，經交通勤務警察制止時，拒絕停車接受
    稽查而逃逸者，除按各該條規定處罰外，處三千元以上六千元以下罰鍰，並記違
    規點數一點，道路交通管理處罰條例第第五十三條、第六十條第一項、第六十三
    條第一項第一款及第三款分別定有明文。
二、原處分意旨略以：受處分人即異議人甲○○於民國九十二年十一月三十日十三時
    三分許，騎駛車號ＢＡＬ─○七二號重型機車行經港墘路、港華街口，為臺北市
    政府警察局內湖局員警莊達隆舉發「紅燈左轉」、「違反處罰條例拒絕停車接受
    稽查而逃逸」之違規，依據道路交通管理處罰條例第五十三條規定處罰鍰一千八
    百元及第六十條第一項規定處罰鍰三千元，共處罰鍰四千八百元整。
三、聲明異議意旨略以：受處分人並無告發單位告發所屬情事，但卻在無客觀事證告
    發下接獲此二張告發單。經申訴程序向告發單位內湖分局要求提出客觀事證，但
    據其回函仍然提不出客觀事證，但又不願撤銷此二張告發單，執意裁罰受處分人
    等語。
四、經查：異議人即受處分人所有前開車號機車有於前述時地駕車行經有燈光交叉路
    口闖紅燈及經交通勤務警察制止時，拒絕停車接受稽查而逃逸之違規事實，業據
    證人即開單告發受處分人之警員莊達隆於本院九十三年三月二日調查時證稱：「
    （該舉發單是你開的？請就當時所舉發情形陳述之。）當時我們在該路段執行路
    檢勤務，可以攔截違規的車輛，因為當時我發現受處分人的車是紅燈左轉，當時
    港乾路燈號是紅燈，港華路是綠燈，而受處分人行駛在港墘路方向左轉港華街，
    我當時就做出鳴笛要攔停動作，當時受處分人已經轉向到港華街街上，聽到鳴笛
    之後，就繞過當時我們在港華街執勤地點，跨越到對方車向，繞行之後直接依原
    行向離開」、「（當時看到車子及駕駛人是否有看清楚？）因為駕駛人有戴安全
    帽，看不清楚他的面貌，但當時有載一位乘客，而車子是銀色的重型機車，車牌
    號碼是ＢＡＬ—○七二，我當時想追上去，當時天色正常，是在中午的時候，很
    亮，我確定我不會看錯車牌號碼」等語詳確。而核證人目擊而舉發之車色、車號
    相互一致，就舉發過程細節描述詳細，其證詞即非無可信依據；再當時係正午時
    分，日間光線充足，應可排除誤認之可能。參以證人與異議人並無仇怨，當無設
    詞誣陷，身觸偽證重罪之必要，亦可徵證人證詞確具信用性。至證人即員警莊達
    隆逕行舉發異議人違規當時，固未依道路交通管理處罰條例第七條之二規定，認
    明違規車輛即車號ＢＡＬ—○七二重型機車之廠牌型號，且未及看到駕駛人之面
    貌，惟證人莊達隆於本院調查時證述：「因當時該違規機車有一些速度，一轉過
    去，伊沒有辦法看清楚等語（本院九十三年三月二日調查筆錄參照），衡之本件
    係經值勤員警逕行舉發，且異議人本即有不服指揮稽查繞行逃逸情事，參酌舉發
    當時之情況，證人未看清車輛廠牌及駕駛人之面貌，無可厚非；且按道路交通管
    理處罰條例第七條之二所以規定逕行舉發應記名車輛牌照號碼、車型等可資辨識
    資料，其立法意旨係在衡量逕行舉發對於交通執法之必要性、受處分人訴訟權因
    逕行舉發手段所受之限制後，基於稽核逕行舉發之正確性所設規定，從而其關於
    車輛牌照號碼、車型等應記載事項，應係例示規定，倘員警逕行舉發所載車輛特
    徵，已足辨明違規車輛，並無一一列載之必要。本件逕行舉發既已記明異議人騎
    駛機車車牌號碼，復經證人到庭結證舉發時目擊違規車輛之車色，核與異議人所
    陳車色相符，即足資識別違規車輛，其漏載且未及注意違規車輛車型一節，亦不
    足遽認證人所證不實。本件異議人就執勤警員之舉發有誤乙節，既未提出確實資
    料供本院調查，就其違規情事，又據舉發員警即證人莊達隆到庭結證詳確，異議
    人確有舉發之違規情事，即堪認定，異議人所辯，尚不足採。
五、再依道路交通管理處罰條例第八十九條規定，法院受理有關交通事件，準用刑事
    訴訟法之規定，且依刑事訴訟法第三百七十條前段規定：「由被告上訴或為被告
    利益而上訴者，第二審法院不得諭知較重於原審判決之刑」，即所謂「不利益變
    更禁止原則」，惟該原則僅限於原判決適用法條並無不當時始有其適用，苟原判
    決有適用法條不當之情形時，第二審法院即得撤銷原判決，另為適法之判決而諭
    知較重原審之刑，此參諸刑事訴訟法第三百七十條後段自明；再依道路交通案件
    處理辦法第二十條規定：「交通法庭認為聲明異議有理由或聲明異議雖無理由，
    而原處分不當或違法者，應以裁定將原處分經聲明異議部分撤銷，並自為裁定。
    」觀之，足徵原裁決機關之處分如有不當及違法時，交通法庭亦得撤銷原處分另
    為適法之裁定。本件原處分機關以九十三年一月九日北市裁三字第駕裁二二─Ａ
    ＢＺ三九一九八一、ＡＢＺ三九一九八二號裁決，就異議人違規行為分別依道路
    交通管理處罰條例第五十三條第一項裁處一千八百元、依同條例第六十條第一項
    裁處三千元罰鍰，雖無不當；惟漏未適用道路交通管理處罰條例第六十三條第一
    項第一款、第三款規定，分記違規點數一點、三點，即有不適用法律之違法。異
    議人之異議雖無理由，然原裁決既有如上之瑕疵，本院自應依法撤銷原裁決機關
    之處分，並依異議人違規情節，適用首揭規定裁處異議人如主文第二項所示之處
    分。
六、據上論斷，依道路交通案件處理辦法第二十條，裁定如主文。
中      華      民      國      九十三      年      三      月    三    日
                                        臺灣士林地方法院交通法庭
                                            法  官  許  辰  舟
右正本證明與原本無異。
如不服本裁定，應於送達後五日內，向本院提出抗告狀。
                                            書記官  蘇  彥  宇
中      華      民      國      九十三      年      三      月   十五   日
